臺灣高雄地方法院民事裁定
109年度消債清字第337號
聲  請  人  陳家榮  
0000000000000000

0000000000000000

0000000000000000

上列當事人因消費者債務清理事件聲請清算，本院裁定如下：
    主  文
聲請人陳家榮自中華民國一一○年一月十九日下午四時起開始清
算程序。
命司法事務官進行本件清算程序。
    理  由
一、聲請意旨略以：伊有不能清償債務情事，前依中華民國銀行
    公會會員辦理消費金融案件無擔保債務協商機制請求共同協
    商債務方案成立，惟仍不得已毀諾。伊又未經法院裁定開始
    更生程序或許可和解或宣告破產，爰聲請清算等語。　　
二、按債務人不能清償債務或有不能清償之虞者，得依本條例所
    定更生或清算程序，清理其債務；法院開始清算程序之裁定
    ，應載明其年、月、日、時，並即時發生效力；法院開始更
    生或清算程序後，得命司法事務官進行更生或清算程序，必
    要時得選任律師、會計師或其他適當之自然人或法人1人為
    監督人或管理人，消費者債務清理條例（下稱消債條例）第
    3條、第80條前段、第83條第1項、第16條第1項分別定有明
    文。
三、經查：
  ㈠聲請人於消債條例施行前，依中華民國銀行公會會員辦理消
    費金融案件無擔保債務協商機制請求共同協商債務方案成立
    ，聲請人應自民國95年4月起，分80期，利率5.5％，每月清
    償26,782元，嗣聲請人未如期繳款而於95年11月毀諾，固有
    台新銀行函【本院109年度消債更字第260號卷（下稱更卷）
    第50頁】可稽。按消債條例第151 條第9 項準用同條第7 項
    但書所稱「因不可歸責於己之事由，致履行有困難」之情形
    ，僅須於法院就更生或清算之聲請為裁判時存在即為已足，
    至債務人於履行困難之事由發生前有無違約不履行行為，與
    該事由是否不可歸責於債務人之判斷尚屬無涉（另參考98年
    第1 期民事業務研究會第26號之司法院民事廳消費者債務清
    理條例法律問題研審小組意見）。又依消債條例第151 條第
    9 項準用同條第8 項再準用第75條第2 項之規定，債務人可
    處分所得扣除自己及依法應受其扶養者所必要生活費用之餘
    額，連續3 個月低於協商方案應清償之金額者，推定有不可
    歸責於己之事由致履行有困難。經查，聲請人自陳毀諾時係
    工地臨時工，平均每月收入約25,000元，而其於104年11月1
    3日至108年4月8日在監服刑，此有出監證明書（更卷第66頁
    ）在卷可按，在監期間顯已無法負擔每月26,782元之還款金
    額，堪認聲請人之收入無法持續支應前揭生活開支及協商款
    項，有不可歸責於己之事由，致不能繼續履行原協商條件。
　㈡聲請人前於民國109年7月21日提出債權人清冊，向本院聲請
    更生，復因車禍致頸髓損傷併肢體障礙而於109年11月18日
    具狀改聲請清算程序等情，業經本院依職權調閱上開卷宗核
    閱無訛。
  ㈢聲請人於107年度無申報所得，108年度申報所得為146,106元
    ，平均每月所得為12,176元（本裁定計算方式均採元以下4
    捨5入），名下無財產；又聲請人於104年11月13日至108年4
    月8日在監服刑，在監期間有勞作金收入，大姐及二姐每月
    輪流提供1,000元至2,000元不等予聲請人，出監時存下約10
    ,000元現金，出監後迄至108年6月無業，賴入監前由父交予
    二姐保管之現金110,000元及在監時之存下之現金10,000元
    維持生活，108年7月至12月於鈺安工程有限公司任助理，因
    遭債權人催討債務，公司乃請聲請人暫時離職，嗣因工作難
    尋，再請鈺安工程有限公司雇用，而於109年2月中旬再回公
    司任職，如遇工作日不足月，即以日薪計算，108年7月至12
    月實領收入共計73,556元，109年2月至7月實領收入共計112
    ,935元，聲請人稱自109年6月起每月收入較為穩定，約有22
    ,941元，嗣於109年10月25日車禍，致頸椎第四至七節椎間
    盤突出脊髓損傷、頸椎損傷併神經壓迫、頭部外傷、頸髓損
    傷併肢體障礙，日常生活無法自理，需專人照顧，109年10
    月至12月4日醫療費用及看護費用業須609,208元，國泰產物
    保險股份有限公司於109年12月18日出險支付105,219元，現
    未領取任何補助或給付，成年子女亦未給付扶養費等情，有
    財政部高雄國稅局107年及108年綜合所得稅各類所得資料清
    單及財產歸屬資料清單（更卷第14至16頁）、財產及收入狀
    況說明書（更卷第4至6頁）、債權人清冊（更卷第8至11頁
    ）、戶籍謄本（更卷第58頁）、勞工保險被保險人投保資料
    表（更卷第62頁）、個人商業保險查詢結果表（更卷第69頁
    ）、財團法人金融聯合徵信中心前置協商專用債權人清冊（
    更卷第19至21頁）、信用報告（更卷第22至25頁）、社會補
    助查詢表（更卷第43至45頁）、高雄市政府都市發展局函（
    更卷第53頁）、勞動部勞動力發展署高屏澎東分署函（更卷
    第52頁）、勞動部勞工保險局函（更卷第51頁）、健保投保
    紀錄（更卷第75頁）、出監證明書（更卷第66頁）、收入切
    結書（更卷第67頁）、在職證明（更卷第18頁）、薪資明細
    表（更卷第64至65頁）、聲請人109年8月19日及10月23日陳
    報狀（更卷第54至57頁、第88頁）、高雄市政府警察局道路
    交通事故當事人登記聯單（更卷第102頁）、初步分析研判
    表（更卷第103頁）、大同醫院診斷證明書（更卷第104頁）
    、高雄醫學院診斷證明書（更卷第107頁）、醫療費用收據
    （更卷第105頁、第108至109頁）、住院照片（更卷第110頁
    ）、國泰產物保險股份有限公司代收票據明細表（更卷第11
    4頁）等附卷可參。依聲請人上述工作、收入、身體健康情
    形，認以聲請人107年7月至109年7月聲請更生時之平均每月
    可處分所得12,260元【計算式：（120,000＋73,556+112,935
    ）÷25＝12,260】核算其現在償債能力之基礎，堪認妥適。
  ㈣關於聲請人個人日常必要支出部分，聲請人主張每月支出14,
    871元（包含每月房屋租金5,500元）乙情，並提出租賃契約
    （更卷第71至72頁）為證。按債務人必要生活費用，以最近
    一年衛生福利部或直轄市政府所公告當地區每人每月最低生
    活費一點二倍定之，清債條例第64條之2第1項定有明文。本
    院參酌衛福部社會司所公告110年度高雄市最低生活費為13,
    341元，1.2倍即16,009元，聲請人主張每月必要支出約14,8
    71元，尚屬合理，應予採計。
　㈤關於聲請人扶養支出部分，聲請人稱與前配偶魏嘉妙共同扶
    養次子陳○銓，每月支出扶養費4,500元。經查，陳○銓係92
    年10月生，現就讀高職建教班，107年度至108年度無申報所
    得，名下無財產，109年8月經學校安排至南投清境實習，收
    入共計23,800元，除此之外無工作收入，另107年7月至108
    年9月每月領取低收入戶兒童補助2,695元，108年9月起每月
    領取6,115元低收入戶就學補助，109年1月起調整為每月領
    取6,358元等情，此有戶籍謄本（更卷第61頁）、所得資料
    清單及財產歸屬資料清單（更卷第27至29頁）、勞工保險被
    保險人投保資料表（更卷第63頁）、社會補助查詢表（更卷
    第46至49頁）、聲請人109年9月9日陳報狀（更卷第76頁）
    附卷可考。陳○銓既未成年，且名下無財產，堪認有受扶養
    之必要。至於扶養費用數額部分，按受扶養者之必要生活費
    用，準用第1項規定計算基準數額，並依債務人依法應負擔
    扶養義務之比例認定之，消債條例第64條之2第2項亦有明定
    。110年度高雄市每人每月之最低生活費13,341元之1.2倍為
    16,009元，扣除每月領取之低收入戶就學補助後，聲請人與
    前配偶共同負擔次子扶養費用【最低生活費標準試算：（16
    ,009－6,358）÷2＝4,826】，聲請人主張每月支出子女扶養費
    4,500元，尚屬合理，應可採計。
　㈥綜上所述，聲請人每月平均收入為12,260元，扣除必要生活
    費14,871元、子女扶養費4,500元後，已無剩餘，難以清償
    債務2,965,545元（見更卷第8至11頁債權人清冊、第50頁台
    新銀行函），堪認聲請人確有不能清償債務之情事。從而，
    聲請人向本院聲請清算，應予准許，並命司法事務官進行本
    件清算程序。
四、依消債條例第11條第1 項、第83條第1 項、第16條第1 項，
    裁定如主文。
中　　華　　民　　國　 110　　年　　1 　　月　　19　　日
              　　民事庭　　法　官　賴寶合
以上正本係照原本作成。
本裁定不得抗告。
中　　華　　民　　國　 110　　年　　1 　　月　　19　　日
  　                        書記官　胡美儀